【裁判字號】    89,訴,294
【裁判日期】    900131
【裁判案由】    營業稅
【裁判全文】
高雄高等行政法院判決                              八十九年度訴字第二九四號
                              .
    原      告  易佳營造有限公司
    代  表  人  甲○○ 董事長.
    被      告  雲林縣稅捐稽徵處
    代  表  人  乙○○ 處長
    訴訟代理人  丁○○
                丙○○
                戊○○
右當事人間因營業稅事件，原告不服財政部中華民國八十九年七月十四日台財訴第0
000000000號訴願決定，提起行政訴訟。本院判決如左：
    主  文
原告之訴駁回。
訴訟費用由原告負擔。
    事  實
甲、事實概要：
    緣原告八十七年十二月一日銷售貨物或勞務，銷售額新台幣（下同）三、八四一
    、０００元，稅額一九二、０五０元，已依法開立發票交付買受人，惟於申報當
    期銷售額時漏報該筆銷售額，案經被告於八十八年四月二十六日查獲，並經審理
    違章成立，乃依營業稅法第五十一條第三款規定，核定逃漏營業稅一九二、０五
    ０元（原告已於八十八年五月十八日自行繳納），並按所漏稅額裁處二倍罰鍰計
    三八四、一００元。原告對科處罰鍰部分不服，申請復查，未獲變更，遂主張行
    政機關行使裁量權，已逾越合法之裁量範圍及原處分機關主觀認定「調查基準日
    」，忽略客觀事實之存在，顯有不當等語，提起訴願，亦經駁回，遂提起本件行
    政訴訟。
乙、兩造聲明：
（一）原告聲明：求為判決：
                １、訴願決定及原處分均撤銷。
                ２、訴訟費用由被告負擔。
（二）被告聲明：求為判決：
                １、駁回原告之訴。
                ２、訴訟費用由原告負擔。
丙、兩造之主張：
一、原告之主張：
    原告於八十七年十二月一日銷售加油站追加工程，銷售額三、八四一、０００元
    ，已依法開立發票交付買受人，惟於申報當期銷售額時因一時疏忽漏未填列統一
    發票明細表，嗣後自行檢視已自行補繳稅款一九二、０五０元，顯見原告有具體
    之善意，應予免罰。惟被告仍執意依營業稅法第五十一條第三款規定處罰，惟此
    項規定，顯未分別考慮當事人配合繳稅之善意，任由稽徵機關行使裁量權，致明
    顯不利當事人；又被告主觀認定「調查基準日」，其法律依據何在，該「調查基
    準日」與科處罰鍰是否有必然之關係，亦值商榷。為此，請求判決撤銷訴願決定
    及原處分，以保權益。
二、被告之主張：
（一）、查原告雖於八十八年五月十八日自行補報補繳系爭漏稅額，但被告早於八十
        八年四月廿六日發函通知原告，調查其八十七年十一至十二月營業稅進銷項
        憑證交查異常等資料在案，證諸稅捐稽徵法之規定，本案並不符合免罰之規
        定，合先敘明。
（二）、本案罰鍰之裁處係參照財政部八十六年八月十六日台財稅第0000000
        00號頒「修正稅務違章案件裁罰金額或倍數參考表」內「銷貨時已依法開
        立發票，惟於申報當期銷售額時有短報或漏報銷售額情事。按所漏稅額處三
        倍罰鍰。但於裁罰處分前已補報補繳稅款及以書面承認違章事實者，處二倍
        罰款。」之規定辦理。而該參考表既屬指導裁量之行政規則，如無合理之基
        礎而作異於以前相同案件之處理時，即有因違反行政自我拘束及平等原則而
        被認定為違法之可能。因此參依該參考表使用須知一、「為使辦理裁罰機關
        對違章案件之裁罰金額或倍數有一客觀之標準可資參考，爰訂定本表。」三
        、「前項以外之應處罰案件其裁罰之金額或倍數，應參照本表辦理。」之提
        示，並參酌城仲模主編行政法之一般原則，原處分與復查決定應受適法、適
        當之評斷。且如前述，本案並無該參考表使用須知四、所定違章情節較輕者
        ，得減輕其罰，至稅法規定之最低限為止之適用。
（三）、按中央法規標準法第七條規定「各機關依其法定職權或基於法律授權訂定之
        命令：：：」。所稱兩種命令前者謂「職權立法」，後者為「委任立法」。
        又中央行政機關基於行政立法授權（包括委任立法與職權立法兩部分），得
        就授權範圍或機關職權範圍內的事項，制定各種行政規章，以補充法律內容
        之不足，輔助法律的執行，為行政法上所認同。而所謂「調查基準日」之認
        定原則，為財政部八十年八月十六日台財稅第八０一二五三五九八號函依據
        稅捐稽徵法第四十八條之一所頒布之執行命令，依上開陳述行政法上之認同
        ，具有補助或補充第四十八條之一之效力，並非如原告所稱係被告主觀認定
        。
（四）、又按「撤銷訴訟之提起，應於訴願決定書送達後二個月之不變期間內為之。
        ：：」、「當事人不在行政法院所在地住居者，計算法定期間，應扣除其在
        途之期間。：：」分別於行政訴訟法第一百零六條及第八十九條定有明文。
        原告於八十九年七月二十日接獲財政部八十九年七月十四日八九台財訴字第
        ０八九一三五七０一二號函發訴願決定書；鈞院係於八十九年十月十九日函
        送原告八十九年十月十六日行政訴訟狀繕本答辯，已逾可提訴之法定期間，
        特此陳明。
（五）、復按「人民因中央或地方機關之『違法行政處分』，認為損害其權利或法律
        上之利益，：：得向高等行政法院提起撤銷訴訟。」、「逾越權限或濫用權
        利之行政處分，以違法論。」及「原告之訴，有左列各款情形之一者，行政
        法院應以裁定駁回之。：：一、訴訟事件不屬行政法院之權限者。」分別於
        行政訴訟法第四條第一項、第二項及第一百零七條第一項第一款定有明文。
        原告銷售貨物開立發票後漏報該筆銷售額之違章事實為其承認不諱，雖於事
        後已自動補報補繳系爭漏稅額，惟係於被告發函調查進銷項憑證交查異常之
        後，不符稅捐稽徵法之規定，依法當予裁罰為法定租稅主義之當然。至於系
        爭罰鍰應裁處幾倍方為適當之問題，應屬行政機關裁量之範圍，原則上與違
        法無涉，不在行政訴訟審查之列。況本案罰鍰裁處既係參照財政部頒「修正
        稅務違章案件裁罰金額或倍數參考表」之規定，且經訴願決定機關以「原處
        分機關以訴願人違章屬實，亦未於調查前補報補繳稅款，於法定範圍內，經
        衡酌違章情節，按所漏稅額科處二倍罰鍰，經核無不當情事；訴願人所述核
        不足採。本件應予維持。」為由駁回訴願在案，應無行政訴訟法第四條第二
        項所規定之違法情事。現既無違法之情事，則原告之提起訴訟，自屬不合法
        。
    理  由
壹、程序部分：
一、按「撤銷訴訟之提起，應於訴願決定書送達後二個月之不變期間內為之。」、「
    當事人不在行政法院所在地住居者，計算法定期間，應扣除其在途之期間。」分
    別為行政訴訟法第一百零六條及第八十九條所明定。本件原告於八十九年七月二
    十日接獲訴願決定書，於同年九月十八日即向本院提出行政訴訟申請書，有書狀
    上加蓋本院收文日期戳可憑，因書狀程式上之欠缺，經本院定期命補正，原告並
    已依法補正，其起訴並未逾法定期間，合先陳明。
二、原告提起撤銷訴訟，祇須表明其權利或法律上利益，有因其所主張之違法行政處
    分受損害即足，至原告之權利或法律上利益果否因違法行政處分而受損害，則屬
    原告之請求是否存在，原告之訴有無理由問題。本件被告以其行政處分並無行政
    訴訟法第四條第二項所規定之違法情事，認原告之提起訴訟，為不合法，容有誤
    解。
貳、實體部分：
一、按「納稅義務人，有左列情形之一者，除追繳稅款外，按所漏稅額處一倍至十倍
    罰鍰，並得停止其營業：：：：三、短報或漏報銷售額者。：：：」及「納稅義
    務人自動向稅捐稽徵機關補報並補繳所漏稅款者，凡屬未經檢舉及未經稽徵機關
    或財政部指定之調查人員進行調查之案件，左列之處罰一律免除：：：二、各稅
    法所定關於逃漏稅之處罰。」為行為時營業稅法第五十一條第三款及稅捐稽徵法
    第四十八條之一第一項第二款分別定有明文。
二、經查，本件原告於八十七年十二月一日銷售貨物或勞務，銷售額三、八四一、０
    ００元，已依法開立發票交付買受人，惟於申報當期銷售額時因疏忽而漏報該筆
    銷售額之事實，為原告所不爭執，並有營業人使用三聯式統一發票明細表影本附
    於原處分卷可稽。按司法院釋字第二七五號解釋「人民違反法律上之義務而應受
    行政罰之行為，法律無特別規定時，雖不以出於故意為必要，仍須以過失為其責
    任條件。但應受行政罰之行為，僅須違反禁止規定或作為義務，而不以發生損害
    或危險為其要件者，推定為有過失，於行為人不能舉證證明自己無過失時，即應
    受處罰。」從而，被告依營業稅法第五十一條第三款規定，核定逃漏營業稅一九
    二、０五０元（原告已於八十八年五月十八日自行繳納），並參酌原告因一時疏
    漏，且嗣後已自行補繳營業稅，情節較輕等情節，按所漏稅額裁處二倍罰鍰計三
    八四、一００元，未逾越比例原則，核無不合，訴願決定亦予維持，亦無不合。
    原告請求撤銷訴願決定及原處分，予以免罰，為無理由，應予駁回。至所裁處罰
    鍰之倍數，則屬行政機關裁量權行使之範圍，既經被告審酌原告各種情節所為裁
    量，又未逾比例原則，非本院審酌之範圍，併此敘明。
據上論結，本件原告之訴為無理由，爰依行政訴訟法第一百九十五條第一項後段、第
九十八條第三項前段，判決如主文。
中    華    民    國     九十      年      一      月      三十一       日
                    高 雄 高 等 行 政 法 院  第 三 庭
                                審 判 長 法  官  林  茂  權
                                         法  官  江  幸  垠
                                         法  官  戴  見  草
右為正本係照原本作成。
如不服本判決，應於送達後二十日內，向本院提出上訴狀並表明上訴理由，如
於本判決宣示後送達前提起上訴者，應於判決送達後二十日內補提上訴理由書
（須按他造當事人人數附繕本）。
中    華    民    國      九十      年     一      月       三十一      日
                                     法院書記官  藍  慶  道


司法院資訊處製作；財團法人民間司法改革基金會備份。
